【裁判字號】    97,簡上,101
【裁判日期】    970516
【裁判案由】    詐欺
【裁判全文】
臺灣板橋地方法院刑事判決             97年度簡上字第101號
公  訴  人  臺灣板橋地方法院檢察署檢察官
上  訴  人
即  被  告  甲○○
上列上訴人即被告因竊盜案件，不服本院96年度簡字第8308號中
華民國96年12月19日第一審判決（聲請簡易判決處刑案號：96年
度偵字第22804 號），提起上訴，本院合議庭判決如下︰
    主  文
上訴駁回。
    事實及理由
一、本案經本院審理結果，認第一審以上訴人即被告甲○○所為
    係犯刑法第30條第1 項、第339 條第1 項之幫助詐欺取財罪
    ，判處拘役30日，如易科罰金，以銀元3 百元折算1 日；減
    為拘役15日，如易科罰金，以銀元3 百元折算1 日，其認事
    用法均無違誤，量刑亦屬適當，應予維持，並引用如附件第
    一審判決書所記載之事實、證據及理由。
二、本件上訴人即被告甲○○雖上訴辯稱：我於民國93、94年間
    至高雄工作，94年時發現自己的郵局存摺不見了，這個帳戶
    是我之前當兵時使用的，90年9 月份退伍後就沒有再用了，
    我之後搬家到淡水、高雄等地，不知道何時不見的，我是把
    存摺和提款卡放在一起，我不知道詐騙集團如何知道我的提
    款卡密碼，我是用生日當作提款卡密碼云云。惟查：
    (一)自詐騙集團成員之角度觀之，渠等既知利用他人之帳戶掩
      飾犯罪所得，應非愚昧之人，當知社會上一般正常之人如
      帳戶存摺、提款卡等物非經同意而使用，為防止非經同意
      之人盜領其存款或做為不法使用而徒增訟累，必於發現後
      立即報警或向金融機構辦理掛失止付，在此情形下，如仍
      以該帳戶作為犯罪工具，則在渠等向他人詐騙，並誘使被
      害人將款項匯入該帳戶後，極有可能因帳戶所有人掛失止
      付而無法提領，則渠等大費周章從事於犯罪之行為，甘冒
      犯罪後遭追訴、處罰之風險，卻只能平白無故替原帳戶所
      有人匯入金錢，而無法得償犯罪之目的，是以犯罪集團若
      非確定知悉該帳戶之提款卡密碼，俾能隨時提款，並確定
      該帳戶所有人不會報警或掛失止付，以確定渠等能自由使
      用該帳戶提款、轉帳，當不至於以該帳戶從事詐騙犯罪。
      是被告辯稱其未將前揭郵局帳戶之存摺、提款卡交予他人
      使用，亦未將密碼告訴他人云云，顯與前述常理有違。
    (二)再依卷附臺灣郵政股份有限公司函覆本院所檢附被告系爭
      帳戶之歷史交易清1 冊之內容以觀，本件被告帳戶自93年
      間起至94年9 月間止，有多筆款項匯入，且於數筆款項接
      續匯入後，隨即遭跨行提領、轉帳之情形，更足見該詐欺
      集團於向被害人詐欺時，確有把握該被告所提供之帳戶不
      會被帳戶所有人即被告掛失止付，而此等確信，在該帳戶
      係未經同意而使用之情況下，實無可能發生。
    (三)又按金融帳戶係個人理財之工具，一般人向金融機構開設
      帳戶，並無任何法令之限制，只須提出身分證明、印章即
      可辦理開戶，此為眾所週知之事實，則依一般人之社會生
      活經驗，苟見他人不自行申請開立帳戶而蒐集不特定人之
      帳戶使用，衡情應可知悉被蒐集之帳戶係被利用為與財產
      有關之犯罪工具。且近年來利用人頭帳戶詐欺取財之犯罪
      類型層出不窮，該等犯罪多數均係利用人頭帳戶作為出入
      帳戶，並經媒體廣為披載，被告係成年且智識成熟之人，
      對此應知之甚詳，竟仍提供自己帳戶供他人使用，足認被
      告確有幫助他人詐欺取財之故意至明。
    (四)綜上所述，本件事證明確，被告犯行堪予認定，其再上訴
      否認犯罪，自無可採，應予駁回。
據上論斷，應依刑事訴訟第455 條之1 第1 項、第3 項、第368
條、第373 條，判決如主文。
本案經檢察官陳旻源到庭執行職務。
中    華    民    國    97    年    5     月    16    日
              刑事第十三庭審判長法  官  李麗珠
                                法  官  俞秀美
                                法  官  許映鈞
以上正本證明與原本無異
不得上訴
                                書記官  范煥堂
中    華    民    國    97    年    5     月    16    日
附錄本案論罪科刑法條全文：
中華民國刑法第339條
意圖為自己或第三人不法之所有，以詐術使人將本人或第三人之
物交付者，處5 年以下有期徒刑、拘役或科或併科1 千元以下罰
金。
以前項方法得財產上不法之利益或使第三人得之者，亦同。
前二項之未遂犯罰之。


司法院資訊處製作；財團法人民間司法改革基金會備份。
